【裁判字號】    98,抗,100
【裁判日期】    980218
【裁判案由】    聲明異議
【裁判全文】
臺灣高等法院臺中分院民事裁定  98年度抗字第100號
抗  告  人  誠信資融股份有限公司
法定代理人  甲○○
相  對  人  乙○○
                        12號.
上列抗告人因與相對人間聲明異議事件，對於民國98年1月7日台
灣台中地方法院所為裁定提起抗告，本院裁定如下：
      主  文
原裁定廢棄，發回台灣台中地方法院。
      理  由
一、抗告人於原法院聲明異議意旨：聲請人（即抗告人）與相對
    人間強制執行事項，抗告人前依強制執行法第19條第2項聲
    請執行法院調查債務人即相對人勞保投保資料，俾便辦理薪
    資執行一事，惟執行法院來函通知依稅捐稽徵法第33條第1
    項之規定不予准許，惟本件抗告人前已依法提供台北市國稅
    局之債務人96年度綜合所得稅各類所得資料單，釋明該債務
    人有薪資所得，並聲請原執行法院依職權調取債務人最新勞
    保投保資料，依前開規定乃權利之正當行使，法並無不合，
    且抗告人既已查報債務人96年度綜合所得稅各類所得資料，
    但因前開資料無即時之正確性，抗告人復無權自行調查債務
    人勞工保險投保資料，乃聲請執行法院依職權調查，竟遭駁
    回，顯與上開規定意旨有間，爰依聲明異議，求予撤銷不應
    准許之處分等語。
二、原裁定則以：債權人非依債務人96年度綜合所得各類所得資
    料清單為執行，又未請求繳費或釋明債務人有何財產或所得
    之事實，僅空泛請求法院逕依職權調查債務人之財產資料，
    核與未查報債務人可供執行之財產相同，顯已違反債權人協
    力義務為由，據以駁回其異議在案。
三、抗告意旨略以：抗告人前已盡一定之作為義務，依法查報債
    務人乙○○之台北市國稅局96年度綜合所得資料清單，並具
    體敘明債務人有薪資所得及無權自行調查債務人最新勞工保
    險投保資料之理由，聲請原執行法院代為調查，並無空泛請
    求依職權調查之情事，與未查報債務人可供執行之財產即逕
    行請求函查之情形有別，再抗告人已依稅捐稽徵法第33條1
    項第8款之規定，繳納查詢費用向稅捐機關取得債務人之稅
    捐資料，並檢附前開資料聲請原執行法院代為調查勞工保險
    局電子閘門系統中債務人最新投保資料，並非請求代向稅捐
    機關函查債務人之所得資料，原執行法院前於97年12月23日
    中院彥民執97執果字第102036函覆不許抗告人請求函查，顯
    有誤解，原裁定遽以執行法院就是否調查債務人之財產狀況
    有裁量權，逕而裁定駁回抗告人之異議，容有未洽，為此求
    予廢棄原裁定，並發回原執行法院另為適法之處理。
四、經查：抗告人於向執行法院聲請強制執行之前，確已事先查
    報債務人乙○○台北市國稅局96年度綜合所得資料清單，此
    有其陳報之所得資料清單一紙為憑，是抗告人既已依稅捐稽
    徵法第33條第1項第8款之規定，繳納查詢費用向稅捐機關取
    得債務人乙○○之所得資料，並檢附前開所得資料請求原執
    行法院代為調查勞工保險局電子閘門系統中債務人最新投保
    資料，並非依稅捐稽徵法第33條第1項規定，請法執行法院
    代向稅捐機關提供納稅人之財產、所得及納稅等資料，則原
    執行法院於97年12月23日通知及98年1月7日之裁定援引稅捐
    稽徵法第33條第1項之規定，謂抗告人得向稅捐機關聲請提
    供納稅人之財產、所得、納稅等資料，或向執行法院請求繳
    納代查費用後由本院代向稅捐機關函查，但因抗告人未向該
    院請求繳費代查亦未釋明債務人有何財產所得，故認無依職
    權代向稅捐機關函查之必要，據以駁回抗告人異議之聲請，
    核與抗告人聲請意旨，已有未洽。
五、又查，「執行法院對於強制執行事件，認為有調查之必要時
    ，得命債權人查報或依職權調查之，「執行法院得向稅捐或
    其他有關機關、團體或知悉債務人財產之人調查債務人財產
    狀況，受調查者不得拒絕；又「執行法院對債務人之財產狀
    況，應注意調查，認有必要時，得逕依職權行之。聲請人聲
    請執行法院依本條第二項調查時，宜予准許」強制執行法第
    19條第1項、第2項及辦理強制執行事件應行注意事項分別定
    有明文。查本件抗告人既具狀陳明：向稅捐機關調取之各類
    所得清單，不具時效性，抗告人復無權自行調查債務人最新
    之勞工保險投保資料，為此請原執行法院依職權調查債務人
    最新勞工保險投保資料，則原執行法院就此有無發動職權調
    查之必要？如不允許其理由何在，均未見原裁定就此加以說
    明，亦有理由不備之議，抗告意旨執前詞請求將原裁定予以
    廢棄，尚非無據，爰將原裁定廢棄，發回台灣台中地方法院
    執行處更為適當之處理。
據上論結，本件抗告為有理由，依強制執行法第30條之1、民事
訴訟法第495條之1第1項、第492條、第95條、第78條，裁定如主
文。
中    華    民    國    98    年    2     月    18    日
                  民事第二庭    審判長法  官  邱森樟
                                      法  官  翁芳靜
                                      法  官  謝說容
以上正本係照原本作成。
不得再抗告。
                                      書記官  胡美娟
中    華    民    國    98    年    2     月    19    日
                                                      Ｖ


司法院資訊處製作；財團法人民間司法改革基金會備份。
